【裁判字號】    98,訴,532
【裁判日期】    980930
【裁判案由】    損害賠償
【裁判全文】
臺灣新竹地方法院民事判決               98年度訴字第532號
原      告  乙○○
被      告  甲○○
上列當事人間請求損害賠償事件，經原告提起刑事附帶民事訴訟
，由本院刑事庭裁定移送前來，本院於民國98年9 月29日辯論終
結，判決如下：
    主  文
被告應給付原告新臺幣貳萬元，及自民國九十八年七月四日起至
清償日止，按年息百分之五計算之利息。
原告其餘之訴駁回。
訴訟費用由被告負擔五分一；餘由原告負擔。
本判決第一項得假執行。
原告其餘假執行之聲請駁回。
    事實及理由
一、原告主張：被告原是位在新竹縣芎林鄉○○路42巷8 弄2 號
    1 樓處「佑福老人養護中心」（以下簡稱養護中心）之創辦
    人，後於民國97年8 月1 日起將該處之經營權移轉給訴外人
    徐文燕經營，訴外人徐文燕則按月支付以入住人數計算之租
    金，至原告乃係受訴外人徐文燕僱請在上揭養護中心協助處
    理文書資料。被告因不滿訴外人徐文燕未按時給付租金，於
    97年11月1 日11時20分許，至養護中心1 樓內閒逛，並在大
    廳大聲說話，訴外人徐文燕聽聞出來察看，被告見狀對其說
    ：「你東西收一收可以滾出去了」等語，訴外人徐文燕則制
    止其在該處咆哮，此時原告聽聞吵雜聲響，遂自辦公室走出
    ，見2人 有言語衝突，乃請被告講話小聲一點，被告心生不
    滿，竟在上揭養護中心1 樓大廳之多數人得以共見共聞之處
    ，公然以手指指著原告謾罵：「王八蛋」，足以貶損原告之
    人格，致原告名譽受有損害。而被告所涉公然侮辱罪部分，
    並經本院竹東簡易庭以98年度竹東簡字第48號、本院98年度
    簡上字第115 號刑事判決判處罪刑確定，爰依民法第184 條
    、第195 條之規定，請求被告負損害賠償責任，並聲明：(一)
    被告應給付原告新台幣（下同）100,000 元，及自刑事附帶
    民事起訴狀繕本送達之翌日（即98年7 月4 日）起至清償日
    止，按年息百分之5 計算之利息。(二)原告願供擔保，請准宣
    告假執行。
二、被告辯稱：伊固不否認有於上揭時、地在場，並有出言辱
    原告「王八蛋」一語，但當日係伊與訴外人徐文燕因養護中
    心之租金等事宜發生爭執，詎原告竟動手要將伊推出去，伊
    為了制止原告之行為，始出言辱原告「王八蛋」一語，至
    於伊雖因出言辱原告行為，遭本院刑事庭判處罪刑確定，
    但伊認為檢察官並未認真調查，故伊對刑事庭將伊判處罪刑
    之結果，並無法甘服，伊會另行提起非常上訴予以救濟，又
    伊原本經營佑福老人養護中心，但因財產遭訴外人徐文燕及
    原告等人掏空，致伊無法繼續經營，伊已向新竹縣政府申請
    停業，伊目前並無資力賠償原告，則原告訴請伊賠償精神慰
    撫金，並無理由等語，並聲明：原告之訴駁回。
三、得心證之理由：
(一)查原告主張被告有於前揭時、地，出言辱原告「王八蛋」
    一語之事實，業為被告所不爭執，而被告所涉妨害名譽犯行
    ，並經本院竹東簡易庭以98年度竹東簡字第48號刑事簡易判
    決判處被告罰金5,000 元，如易服勞役，以新台幣1,000 元
    折算1 日，經被告不服提起上訴，並經本院刑事庭以98年度
    簡上字第115 號刑事判決駁回被告之上訴而告確定之事實，
    有本院98年度簡上字第115 號刑事判決附卷可稽，復經本院
    依職權調取本院98年度簡上字第115 號刑事卷宗閱明屬實，
    自堪信原告前開主張為真實。
(二)至被告雖辯稱：當日係因原告動手要將伊推出去，伊為了制
    止原告之行為，始出言辱原告「王八蛋」一語云云，並經
    被告所傳訊之證人張峻銓、劉蘅鋮於刑事案件審理時到庭證
    述：當天有看到原告推被告等語（見本院98年度簡上字第11
    5 號刑事卷第132 頁反面、第137 頁），惟此業為原告堅詞
    否認，並於刑事庭審理時當庭表示該二位證人當天均未在場
    ，怎可能看見原告有動手推被告，希望二位證人不要做偽證
    等語（見同上刑事卷第140 頁）。經查，被告自刑事警詢、
    偵查程序中，均未曾就原告有動手推伊之事實有所主張，乃
    至已歷時半年後之刑事第二審審理程序始為前開主張，已啟
    人疑竇，又參以，證人張峻銓與被告為朋友關係，證人劉蘅
    鋮與被告更有業務合作關係，此據證人張峻銓、劉蘅鋮於刑
    事案件審理時所陳明（見同上刑事卷第134 、136 頁），堪
    認其等與被告間均具相當之情誼且交情非淺，則證人張峻銓
    、劉蘅鋮所證前情，是否屬實，亦堪置疑，況縱認原告當日
    確有動手推被告出去之舉止，惟此亦係被告在養護中心內大
    聲咆哮，已影響到養護中心之安寧，經原告出言商請被告講
    話小聲點，被告仍未予置理所致，是倘被告認為是時其與訴
    外人徐文燕間尚有糾紛未決，拒絕離去，亦應理性溝通、解
    決，尚無從以公然出言辱原告「王八蛋」一語污辱原告，
    作為制止原告行為之手段，甚或以此作為公然侮辱原告之正
    當理由或藉口，則被告此部分所辯，尚難憑採。
(三)按因故意或過失，不法侵害他人權利者，負損害賠償責任；
    又不法侵害他人之身體、健康、名譽、自由、信用、隱私、
    貞操，或不法侵害其他人格法益而情節重大者，被害人雖非
    財產上之損害，亦得請求賠償相當之金額，民法第184 條第
    1 項及第195 條第1 項分別定有明文。故不法侵害他人之名
    譽者，被害人雖非財產上之損害，亦得請求賠償相當之金額
    。而「名譽」為個人在社會上享有一般人對其品德、聲望或
    信譽等所加之評價，屬於個人在社會上所受之價值判斷。因
    此名譽有無受損害，應以社會上對其評價是否貶損為斷。準
    此，公然以「王八蛋」一語污辱原告，依據社會通念，足以
    貶損他人之社會評價，有輕蔑他人、使人難堪之詞，客觀上
    即足使原告之品德、聲譽造成損害，則原告主張其名譽因被
    告之行為而遭受損害，應堪認定，是原告據以訴請被告賠償
    非財產上之損害，亦為法之所許。
(四)次按以人格權遭遇侵害，受有精神上之痛苦，而請求慰藉金
    之賠償，其核給之標準，須斟酌雙方之身分、資力與加害程
    度及其他各種情形核定相當之數額。且所謂「相當」，應以
    實際加害情形與其名譽影響是否重大及被害人之身分、地位
    與加害人之經濟情況等關係定之；而被害人名譽影響重大與
    否，亦應以客觀之社會價值衡量，不得專以受害人主觀之感
    受為斷。茲查，本件被告於97年8 月1 日將佑福老人養護中
    心經營權移轉訴外人徐文燕經營後，僅因訴外人徐文燕未按
    時給付以入住人數計算租金之細故，竟於前揭時、地，至養
    護中心大聲咆哮，並與訴外人徐文燕發生言語衝突，經原告
    上前勸告不要在養護中心大呼小叫，俾影響養護中心內老人
    休息，詎被告竟心生不滿，未思理性溝通解決紛爭，反公然
    以手指指著原告，出言辱罵原告「王八蛋」一語，貶損原告
    之人格，並以此方式侵害原告之名譽權，實屬不該，惟當時
    僅兩造、訴外人徐文燕及幾位養護中心之老人在場，是在場
    聽聞之人尚屬不多，實不致嚴重影響原告之名譽，並審酌原
    告學歷為高中畢業，之前任職財團法人台灣省私立香園紀念
    教養院擔任督導職務，月薪約25,000元，嗣已於98年1 月間
    離職，目前無業，其名下有土地、建物及汽車等財產，97年
    度之所得收入為308,539 元，財產總額為2,010,528 元，至
    被告學歷為大專畢業，原經營佑福老人養護中心，每月養護
    中心及套房出租之收入約有數十萬元，現佑福老人養護中心
    已申請停業，目前每月收入約1 萬餘元，其名下有土地等不
    動產，97年度之財產總額為1,495,834 元等情，業據兩造所
    各自陳明，且互所不爭，並經本院依職權查詢兩造財產所得
    情形明確，亦有稅務電子閘門財產所得調件明細表一紙附卷
    可稽，復參以被告侵權行為之態樣、可歸責程度，及原告名
    譽客觀所受之損害，並兩造之教育程度、身分、地位、經濟
    狀況等一切情狀，認原告請求被告賠償非財產上之金額應以
    20,000元為妥適，逾上開範圍之請求，則非屬相當，不能准
    許。
四、綜上，原告請求被告賠償非財產上之損害20,000元及自刑事
    附帶民事起訴狀繕本送達翌日（即98年7 月4 日）起至清償
    日止，按年息百分之5 計算之利息，為有理由，應予准許，
    至逾此部分之請求，即屬於法無據，應予駁回。
五、本判決第1項所命給付之金額未逾500,000元，依民事訴訟法
    第389條第1項第5款規定，應依職權宣告假執行，是原告陳
    明願供擔保聲請宣告假執行，核無必要，至原告其餘之訴既
    經駁回，其假執行之聲請即失所附麗，應併予駁回之。
六、本件事證已臻明確，兩造其餘攻防及立證，或與本案之爭點
    無涉，或與判決之結果不生影響，爰無庸一一論列，附此敘
    明。
據上論結，原告之訴為一部有理由、一部無理由，依民事訴訟法
第79條、第389條第1項第5款，判決如主文。
中    華    民    國    98    年    9     月    30    日
                  民事第一庭  法  官  高敏俐
以上正本，係照原本作成。
如對本判決上訴，須於判決送達後20日內向本院提出上訴狀。
中    華    民    國    98    年    9     月    30    日
                              書記官  黎秀娟


司法院資訊處製作；財團法人民間司法改革基金會備份。
